【裁判字號】    98,消債更,382
【裁判日期】    990308
【裁判案由】    更生事件
【裁判全文】
臺灣士林地方法院民事裁定           98年度消債更字第382號
聲  請  人
即  債務人  甲○○○○○○
代  理  人  廖于清律師
上列當事人聲請更生事件，本院裁定如下：
    主  文
聲請人更生及保全處分之聲請駁回。
聲請費用由聲請人負擔。
    理  由
一、按債務人與金融機構協商成立者，不得聲請更生或清算，但
    因不可歸責於己之事由，至履行顯有重大困難者，不在此限
    。本條例施行前，債務人依金融主管機關協調成立之中華民
    國銀行公會會員辦理消費金融案件無擔保債務協商機制與金
    融機構成立之協商，準用前項之規定，消費者債務清理條例
    （下稱消債條例）第151 條第5 項、第6 項分別定有明文。
    又按債務人不能清償債務或有不能清償之虞者，得依本條例
    所定更生或清算程序，清理其債務，同條例第3 條定有明文
    。另按聲請更生或清算不合程式或不備其他要件者，法院應
    以裁定駁回之，但其情形可以補正者，法院應定期間先命補
    正，復為同條例第8 條所明定。
二、本件聲請意旨略以：聲請人有不能清償債務情事，前曾於民
    國96年1 月間依中華民國銀行公會會員辦理消費金融案件無
    擔保債務協商機制（下稱95協商）與最大債權金融機構華南
    商業銀行股份有限公司（下稱華南銀行）成立協商，協商條
    件為每月還款新臺幣（下同）2 萬4,200 元。惟聲請人每月
    收入，扣除協商金額後，已無法維持最低基本生活，且因其
    薪水遭其他債權人強制執行，因而毀諾。且聲請人無擔保或
    無優先權之債務總額未逾1,200 萬元，復未經法院裁定開始
    清算程序或宣告破產，為此聲請更生云云。
三、查聲請人所主張之上開事實，業據提出財產歸屬資料清單、
    96、97年度綜合所得稅各類所得資料清單、無擔保債務還款
    計畫及財團法人金融聯合徵信中心當事人綜合信用報告－債
    務清理條例前置協商專用債權人清冊、中華民國銀行公會會
    員辦理消費金融案件無擔保債務協商機制協議書、臺灣苗栗
    地方法院執行命令（下稱系爭執行命令）、薪資單、全戶戶
    籍謄本等為證（見本院卷第13、14、16至21、26至78、235
    至237 、239 至241 頁）堪信為真實。茲本件應審酌者，乃
    聲請人是否有不可歸責於己之事由致履行協商條件顯有重大
    困難之情事。本院以：
  (一)聲請人自95年起迄今均任職在台灣翔登股份有限公司（下稱
    翔登公司），其96年平均每月收入為6 萬3,059 元，97年平
    均每月收入為6 萬8,277 元，98年平均每月薪資約為6 萬2,
    957 元，此有前開綜合所得稅各類所得資料清單、翔登公司
    99年1 月21日陳報狀（見本院卷第172 、173 頁），在卷可
    參。雖聲請人自陳其因受法院扣薪而無法履行協商條件，惟
    查債權人聲請法院強制執行扣薪皆係於聲請人毀諾之後，此
    有系爭執行命令，在卷足佐，從而尚不能逕以事後扣薪之事
    實，認定聲請人即有不可歸責於己之事由。且95協商時未納
    入之荷蘭銀行、日盛銀行（下稱上開銀行）亦陳報並未聲請
    法院強制執行聲請人之薪資債權，亦有上開銀行之陳報狀及
    本院公務電話紀錄表（見本院卷第249 至256 頁），附卷可
    參。
  (二)依上所述，以聲請人96年毀諾時之應領收入，扣除其自陳之
    每月支出租金1 萬3,000 元、醫療費493 元、扶養兩名子女
    1 萬元後，尚餘3 萬9,566 元，足以履行其與銀行協商之每
    月還款金額2 萬4200元。縱以債務人目前應領收入（依台灣
    翔登股份有限公司陳報之98全年度薪資計算）扣除上開必要
    費用及扶養費後，仍餘3 萬9,464 元，亦足敷支應上開協商
    還款金額。從而，聲請人主張其因不可歸責於己之事由，致
    履行協商條件顯有重大困難云云，尚非可採。
  (三)另銀行公會針對95協商後毀諾之債務人，已提供「個別協商
    一致性方案」。聲請人現年41歲，正值壯年，為使其債務得
    以徹底解決，早日獲得經濟生活重生，同時取得全體債權人
    與債務人間利益平衡，或可循上開途逕，與最大債權銀行再
    次協商，併此敘明。
四、綜上，聲請人既曾與最大債權金融機構成立95協商，又無不
    可歸責於己之事由而毀諾，其向本院聲請更生，即與首揭消
    債條例第151 條第6 項準用第5 項但書規定不符，且此要件
    之欠缺無從補正，揆諸首揭規定，自應駁回本件更生之聲請
    。至聲請人向本院聲請保全處分部分，業因本件更生之聲請
    遭駁回，該保全處分亦失所附麗，爰裁定如主文。
中    華    民    國    99    年    3     月    8     日
                  民事第二庭  法      官  劉逸成
上為正本係照原本作成。
如不服本裁定，應於裁定送達後10日內，以書狀向本院提出抗告
，並繳納抗告費新臺幣1千元。
中    華    民    國    99    年    3     月    8     日
                              書  記  官  羅伊安

司法院資訊處製作；財團法人民間司法改革基金會備份。
